【裁判字號】    98,易,1496
【裁判日期】    981208
【裁判案由】    違反政治獻金法
【裁判全文】
臺灣臺南地方法院刑事判決              98年度易字第1496號
公  訴  人  臺灣臺南地方法院檢察署檢察官
被      告  甲○○
上列被告因違反政治獻金法案件，經檢察官提起公訴（98年度偵
字第12344號），被告於本院準備程序中就被訴事實為有罪之陳
述，本院裁定進行簡式審判程序，判決如下:
    主  文
甲○○犯修正前政治獻金法第二十三條第一項前段之違法收受政
治獻金罪，處有期徒刑肆月，如易科罰金以銀元參佰元(即新臺
弊玖佰元)折算壹日，減為有期徒刑貳月，如易科罰金以銀元參
佰元(即新臺弊玖佰元)折算壹日。緩刑貳年。收受之政治獻金新
臺幣玖拾伍萬元沒收，如全部或一部不能沒收時，追徵其價額。
    事實及理由
一、犯罪事實：甲○○為臺南縣議會第16屆議員選舉候選人，於
    民國94年11月30日，在華南商業銀行麻豆分行申設帳號0000
    00000000號帳戶，擬作為競選收受民眾捐款之帳戶，其明知
    本應將上開銀行名稱、地址、帳號及戶名，陳報受理申報機
    關監察院許可後，始得收受政治獻金，竟未經受理申報機關
    許可(監察院係於94年12月2日以94秘台申政字第0941810384
    號函始許可設立)，自94年11月1日起至94年11月16日止，向
    如附表所示蔡秀珍等人分別收取如附表所示金額之政治獻金
    共10筆捐款，合計新臺幣(下同)950,000元。嗣因甲○○將
    上開政治獻金收支結算結果申報監察院後，經監察院查核該
    會計報告書而查知上情。案經監察院告發臺灣高等法院檢察
    署函轉臺灣臺南地方法院檢察署檢察官偵查起訴。
二、本件被告甲○○所犯係死刑、無期徒刑、最輕本刑為3年以
    上有期徒刑以外之罪，其於準備程序中就被訴事實為有罪之
    陳述，經法官告知簡式審判程序之旨，並聽取公訴人及被告
    之意見後，認宜為簡式審判程序，依刑事訴訟法第273條之1
    第1項規定，裁定進行簡式審判程序加以審理，則依據刑事
    訴訟法第273條之2、同法第159條第2項之規定，不適用傳聞
    法則有關限制證據能力之相關規定；並得依同法第310條之2
    之準用同法第454條之規定製作略式判決書（僅記載「證據
    名稱」），合先敘明。
三、前項犯罪事實，有下列事證足資證明：
  (一)被告於偵詢中及本院準備程序中之自白。
  (二)監察院98年6月22日(98)院台申政字第0981803376號函附選
    舉種類明細表、擬參選人政治獻金專戶設立申請表、監察院
    秘書長94年12月2日(94)秘台申政字第0941810384號函文及
    後附第16屆臺南縣議員擬參選人甲○○政治獻金會計報告書
    、政治獻金收支結算表、個人捐贈收入明細表、營利事業捐
    贈收入明細表各1份、擬參選人政治獻金收贈收據10紙。
四、按被告行為時之刑法第41條第1項前段規定：「犯最重本刑
    為5年以下有期徒刑以下之刑之罪，而受6個月以下有期徒刑
    或拘役之宣告，因身體、教育、職業、家庭之關係或其他正
    當事由，執行顯有困難者，得以1元以上3元以下折算1日，
    易科罰金。」而其行為時之易科罰金折算標準，廢止前罰金
    罰鍰提高標準條例第2條前段（現已刪除）規定，就其原定
    數額提高為100倍折算1日，則本案被告行為時之易科罰金折
    算標準，應以銀元300元折算1日，經折算為新臺幣後，即應
    以新臺幣900元折算1日，另於95年7月1日修正施行之刑法第
    41 條第1項前段規定：「犯最重本刑為5年以下有期徒刑以
    下之刑之罪，而受6個月以下有期徒刑或拘役之宣告者，得
    以新臺幣1,000元、2,000元或3,000元折算1日，易科罰金。
    」經比較修正前後之易科罰金折算標準，刑法修正施行後之
    規定並未較有利於被告，自應依刑法第2條第1項前段之規定
    ，適用修正施行前之刑法第41條第1項前段、罰金罰鍰提高
    標準條例第2條規定，定其易科罰金之折算標準。又被告甲
    ○○行為後，政治獻金法業亦於97年8月13日修正公布，修
    正前政治獻金法第23條第1項，於政治獻金法修正後規定於
    第26條，僅屬條項之變更，實質內容並未變更，不生新舊法
    比較之問題。
五、核被告甲○○所為，係犯修正前政治獻金法第23條第1項前
    段之未經許可設立專戶而收受政治獻金罪。爰審酌被告犯罪
    動機、手段、對於收受之政治獻金皆製作收據，並於選舉結
    束後核實向監察院申報結算結果，及其犯後態度等一切情狀
    ，量處如主文所示之刑，並定其易科罰金之折算標準。另本
    件被告犯罪時間係在96年4月24日以前，合於減刑條例第2條
    第1項第3款之規定，應減其刑期二分之一。末查被告未曾因
    故意犯罪受有期徒刑以上刑之宣告，有臺灣高等法院被告前
    案紀錄表1份在卷可佐，且被告犯後已知所悔悟，並自願向
    財團法人台灣省私立普門仁愛之家捐款10萬元，作為對其犯
    行之彌補；其因一時失慮致犯本案，經此偵審程序，當知所
    警惕，而無再犯之虞，故本院認對被告所宣示之刑，以暫不
    執行為適當，爰依刑法第74條第1項第1款規定，併予諭知緩
    刑2年，以啟自新。而被告收受上述之政治獻金新臺幣950,0
    00元，乃違法收受之政治獻金，應依修正前政治獻金法第23
    條第3項規定宣告沒收，如全部或一部不能沒收時，追徵其
    價額。
六、依刑事訴訟法第299條第1項前段、第273條之1第1項、第310
    條之1，修正前政治獻金法第23條第1項前段、第3項，刑法
    第11條前段、第2條第1項、第47條第1項、修正前刑法第41
    條第1項，廢止前罰金罰鍰提高標準條例第2條前段，判決如
    主文。
本案經檢察官乙○○到庭執行職務。
中    華    民    國    98    年    12    月    8     日
                  刑事第一庭    法  官  鄭銘仁
以上正本證明與原本無異。
如不服本判決應於收受本判後10日內向本院提出上訴書狀，並應
敘述具體理由。其未敘述上訴理由者，應於上訴期間屆滿後20日
內向本院補提理由書狀（均須按他造當事人之人數附繕本）「切
勿逕送上級法院」。
                                書記官  郭勝華
中    華    民    國    98    年    12    月    10    日
附記：
修正前政治獻金法第23條：
擬參選人違反第十條第一項規定未經許可設立專戶而收受政治獻
金者，處三年以下有期徒刑，得併科新臺幣二十萬元以上一百萬
元以下罰金；為擬參選人收受政治獻金之代理人、受僱人亦同。
政黨、政治團體之負責人、代表人或代理人、受僱人犯前項之罪
者，依前項之規定處罰。
犯前二項之罪者，其收受之政治獻金，沒收之；如全部或一部不
能沒收時，追徵其價額。


司法院資訊處製作；財團法人民間司法改革基金會備份。
